臺北高等行政法院判決
　　　　　　　　　　　　　　　　　　 94年度簡字第00084號
原　　　告　甲○○○
被　　　告　臺北市政府
代　表　人　乙○○（市長）
訴訟代理人　李怡萱（兼送達代收人）住台北市市○路1號5樓
　　　　　　丙○○
上列當事人間因就業服務法事件，原告不服行政院勞工委員會中
華民國93年11月26日勞訴字第0930048417號訴願決定，提起行政
訴訟。本院判決如下：
　　主  文
原告之訴駁回。
訴訟費用由原告負擔。
　　事實及理由
一、原告主張：
    (一)原告因前有一自稱係外籍新娘之BAGYAN LYDIA AWINGAN（
      下稱B君）表示家中清苦，原告憐其處境，乃僱請其從事
      清潔工作。嗣於未告知原告情況下，自行帶其友人
      IMMULAS TERESA DALILIS（下稱Ｉ君）至家中一起幫忙工
      作，嗣因B君身體不適，遂由Ｉ君接替清潔工作。經被告
      所屬警察局萬華分局查獲時，卻為求績效，而將B君及I君
      共同清潔之事實分割成二不同事實而分別處罰原告，且單
      一事實卻以連續相加之處罰，顯屬過重，亦屬不當之行政
      處分，顯然違反比例原則，是原處分有違一事不二罰原則
      。
    (二)被告所屬警察局萬華分局至原告處查訪時，係以B君與I君
      是否有偷竊原告之物為由而誘導原告係認識該二人，進而
      要求原告簽名；而對該二名外勞之警訊筆錄不知是否有翻
      譯在場，並依法進行錄音、錄影。至原告之偵訊筆錄亦未
      讓原告詳細閱覽，是該等警訊筆錄顯有嚴重瑕疵存在云云
      。
    聲明：訴願決定及原處分均撤銷。
          訴訟費用由被告負擔。
二、被告辯稱：
    (一)原告於93年1月至4月期間僱用I君於其宅從事清潔打掃工
      作，93年6月14日為被告所屬警察局萬華分局於漢中街、
      峨嵋街口查獲該名外勞後循線調查屬實，原告及I君對上
      開非法僱用事實均坦承不諱，有渠等認簽之偵訊筆錄可查
      ，被告乃依就業服務法第57條第1款及第63條第1項之規定
      處罰，應屬合法妥適。
    (二)91年1月21日修正公布之就業服務法第57條各款規定，係
      衡酌實務運作情形，修正及增列雇主聘僱外國人時各種禁
      止行為類型，同時對上開違反行為提高罰則，以保障國人
      工作權，防止外國人非法工作。有關雇主不得聘僱未經許
      可之外國人從事工作屬上開規定禁止類型之一，於就業服
      務法修正前、後均有相同規定，並衡酌實務情形，對第1
      次違反者，改採高額行政罰鍰，5年內再違反者，即繩之
      以刑罰。是以，法律既已明定未經許可禁止聘僱外國人從
      事工作，如有上開情事，僅需客觀事實足以認定有非法僱
      用，即該當其要件，而有義務之違反。
    (三)就業服務法第57條第1款所稱「聘僱」，係為1個契約行為
      ，每個受僱者與其雇主各有1個聘僱契約，而個別僱用契
      約行為，均具相對性、個別性，則每個單一受僱者被聘僱
      之行為，係個別獨立之違法行為，每個個別行為應依同法
      第63條規定各自處罰。
    (四)原告93年6月24日之調查筆錄末行載有「右筆錄受詢問人
      親閱認無訛始簽名蓋章」，並經原告簽名捺印，殊不容原
      告空言否認該調查筆錄之真實性，且其對於上開非法僱用
      情事已坦言不諱，於訴願書及起訴狀中亦不爭執。
    (五)有關外國人之聘僱規定，係基於保障國民工作權為前提，
      且不得妨礙本國人之就業機會、勞動條件、國民經濟發展
      及社會安定；雇主聘僱外國人從事工作以申請許可為原則
      ，參照就業服務法第42條、第57條第1款規定至明。原告
      未經許可僱用外國人工作，顯已違背上開立法意旨等語。
    聲明：原告之訴駁回。
          訴訟費用由原告負擔。
三、按雇主聘僱外國人工作，應檢具有關文件，向中央主管機關
    申請許可；雇主聘僱外國人不得有下列情事：一、聘僱未經
    許可、許可失效或他人所申請聘僱之外國人；違反第44條或
    第57條第1款、第2款規定者，處新台幣（下同）15萬元以上
    75 萬元以下罰鍰。5年內再違反者，處3年以下有期徒刑、
    拘役或科或併科新台幣120萬元以下罰金，就業服務法第48
    條第1項、第57條第1款，及第63條第1項各定有明文。
四、本件原告主張被告將B君及I君共同清潔之事實分割成二不同
    事實而分別處罰原告，有違一事不再罰原則；且單一事實卻
    以連續相加之處罰，顯然違反比例原則；另調查筆錄亦有瑕
    疵云云，惟其主張為被告所否認。被告則稱每個單一受僱者
    被聘僱之行為，係個別獨立之違法行為，每個個別行為應依
    同法第63條規定各自處罰；至於筆錄則經原告簽名捺印，殊
    不容其空言否認該調查筆錄之真實性等語。經查，本件原告
    於違章事件筆錄中坦承「（I君是否曾在你現住址作工潔工
    作？工作期間有多久？如何給薪？）這位菲律賓女子在2004
    年1月，好像是農曆年前，就來做清潔家裡，1個月來1次，
    每次都是星期日下午，1次1千元，差不多作3、4個小時，只
    做4次，到2004年4月止。」；另Ｉ君亦於筆錄中述稱「（
    2004年6月24日你帶領警方至台北市○○○路○段41巷15號指
    認雇主甲○○○，是他付你工資1次1千元，1個月1次的打掃
    工作，而此工作是接續B君，並自2004年1月至4月嗎？）是
    的。」，此有被告所屬警察局萬華分局分別於93年6月24 日
    及29日之調查筆錄影本附被告卷可稽，且原告亦於起訴狀內
    自承上開違章事件，堪認為實。又原告雖主張外勞的筆錄不
    知是否有翻譯在場及其未詳細閱覽筆錄云云，然查，I 君於
    6月29日之筆錄中答以，能聽清楚問題並能回答等語；而原
    告亦於6月24日之筆錄末答以，受詢問人親閱認無訛始簽名
    蓋章，此有上開筆錄可稽，足見原告就調查筆錄真實性之爭
    執，無非卸責之詞，不足為採。
五、又查，本件原告乃因聘僱逃逸之外勞I君，違反就業服務法
    第57條第1款之規定已如上述，至於I君的工作型態如何，是
    否與原告另聘僱之合法外勞共同分工合作，與處罰要件並無
    關涉，亦無違反「一事不再罰」之原則。而被告對本件原告
    聘僱逃逸外勞之行為，處以15萬元罰鍰，乃就業服務法第63
    條第1項所定之最低罰鍰金額，是以原告之處分，並無處罰
    過重。故原告主張本件原處分有違反一事不再罰及比例原則
    云云，均不足採。
六、從而，被告以原告聘僱逃逸之外勞I君，違反就業服務法第
    57條第1款之規定為由，處以15萬元之罰鍰，於法並無違誤
    。訴願決定遞予維持，亦無不合。原告徒執前詞，訴請撤銷
    ，為無理由，應予駁回。
據上論結，本件原告之訴為無理由，依行政訴訟法第236條、第
233條第1項、第98條第3項前段，判決如主文。
中　　華　　民　　國　　94　　年　 　5　　月　 30  　 日
                  　　　　 第二庭　法　官  蕭忠仁
上為正本係照原本作成。
本件以訴訟事件所涉及之法律見解具有原則性者為限，始得於本
判決送達後20日內向本院提出上訴狀並表明上訴理由，如已於本
判決宣示後送達前提起上訴者，應於判決送達後20日內補具上訴
理由（均按他造人數附繕本），且經最高行政法院許可後方得上
訴。
中　　華　　民　　國　　94　　年　 　5　　月　 30  　 日
 　　  　　　　　　　   　　　     書記官  蕭純純
